【裁判字號】    91,聲再,57
【裁判日期】    920324
【裁判案由】    聲請再審
【裁判全文】
臺灣高等法院刑事裁定                              九十一年度聲再字第五七號
    再審聲請人
    即受判決人  乙○○
                丁○○
                丙○○
                甲○○
    共      同
    選任辯護人  林永頌律師
右聲請人因背信等案件，對於本院八十八年度上易字第八四一號，中華民國九十年十
二月二十六日確定判決（臺灣板橋地方法院八十六年度自字第二九○號），聲請再審
，本院裁定如左：
    主  文
再審之聲請駁回。
    理  由
一、聲請意旨如後附聲請再審狀影本所載。
二、按有罪之判決確定後，因發現確實之新證據，足認受有罪判決之人應受無罪、免
    訴、免刑或輕於原判決所認罪名之判決者，為受判決人之利益，得聲請再審，刑
    事訴訟法第四百二十條第一項第六款定有明文；又同法第四百二十一條亦規定，
    不得上訴於第三審法院之案件，除前條規定外，其經第二審確定之有罪判決，如
    就足生影響於判決之重要證據漏未審酌者，亦得為受判決人之利益，聲請再審。
    另依最高法院八十九年度台抗字第三十號裁定意旨認：刑事訴訟法第四百二十一
    條所規定因重要證據漏未審酌而聲請再審者，指該證據於案情有重要關係且未經
    審酌者而言，如證據業經法院本其自由心證予以取捨及判斷，僅係對此持相異評
    價，即不能以此為由聲請再審。又所謂確實之新證據，固非以絕對不須經過調查
    程序為條件，然必須可認為確實足以動搖原確定判決，而為受判決人有利之判決
    者為限（參最高法院三十三年台字第七○號判例）。
三、經查：
  (一)聲請人等就原確定判決違反著作權法部分聲請意旨略以：被告乙○○於原審即已
    於辯護狀中提出任職於南亞塑膠工業股份有限公司總經理辦公室品管專業組之王
    建民於台塑月刊所發表之文章說明對心儀器之對心方式（原審被證二號），該文
    章就雷射對心儀之文圖說明書與被告乙○○於ＣＤＳ所繪之操作說明書，內容幾
    乎一模一樣，足證被告乙○○於ＣＤＳ所繪之系爭說明書並無原創性，但原確定
    判決對於前述王建民之文章，均未加以審酌云云。核諸原確定判決理由二、(八)中
    ，已詳細說明「CDS皮帶輪對心、對正技術」說明書係被告乙○○以電腦獨力繪
    製，具有原創性，應受法律之保護，且著作權法所保護者為觀念或構想（Idea）
    之表達方式（Express ion），不及於構想或觀念之本身，著作權法於八十七年
    元月二十一日修正，已增列第十條之一予以明定，而認為著作「CDS皮帶輪對心
    、對正技術手冊」之乙○○於自訴人提出為其所不爭執之「員工同意書」已約定
    將其任職期間創作之著作財產權約定歸萬盟公司所有，法律上雖不禁止其本於同
    一概念重新創作，然其後一著作物需與前著作物有可區別之變化（Distinguish
    able Variat ion），且該變化非不重要（more than mere trivial ），並為著
    作人獨立努力之產物，即仍需有充分之原創性始能取得之著作權，否則既不能賦
    予受讓人對原著作物獨占利用之保障，如被告所辯伊隨時隨地均可利用電腦設備
    再為「類似」著作，著作權法第十一條但書之規定即成具文，殊非立法本意，因
    而認定被告乙○○所辯該說明書無原創性不足採信；復於判決理由二、(九)中詳細
    比較系爭二份說明書之同異之處，因而認定被告所辯「ＣＭＳ皮帶輪對心技術手
    冊」非係重製自「ＣＤＳ皮帶輪對心、對正技術」說明書云云，不予採信。至聲
    請人等另主張訴外人王建民於台塑月刊所發表之文章說明對心儀器之對心方式，
    以證明被告乙○○於ＣＤＳ所繪之系爭說明書並無原創性云云，該篇文章就雷射
    對心儀之文圖說明書之內容即便與被告乙○○於ＣＤＳ所繪之操作說明書一模一
    樣，亦屬該文章作者是否侵害萬盟公司所有雷射對心儀操作說明書之著作權問題
    ，尚不能因而即可逕認被告乙○○於ＣＤＳ所繪之系爭說明書並無原創性，是聲
    請人所主張之該等新證據，就本身之形式上觀察，並不足以動搖原確定判決，實
    難憑以聲請再審。
  (二)聲請人等就原確定判決甲○○在職證明登載不實部分聲請意旨略以：萬盟公司各
    職稱員工之薪資津貼對照表（聲證四號）可知經理之職務津貼為五○○○元，甲○○八十五年一、三、四月之職務加給皆為五○○○元，有各該月份之薪資單可
    稽，其有經理之職務無誤，可知其職稱載為經理並無違誤之處云云。核(1)聲請人
    等所提之員工之薪資津貼對照表中等級七之經理級固為五○○○元，然綜觀該薪
    資津貼對照表並無工程師，故被告甲○○所提之薪資單上職務加給雖皆為五○○○元，然僅足證明其所領取之職務加給與該公司經理級相同，尚非因而即可證明
    其有經理之職務；(2)前揭員工之薪資津貼對照表除列有職務加給外，復列有管理
    津貼，按諸等級七之經理級之管理津貼為五○○○元，惟甲○○所提薪資單中，
    八十五年一月時尚無管理加給，三、四月薪資單上始列有管理加給二五○○元，
    相對於前揭員工之薪資津貼對照表之管理津貼僅屬主任、店長級；(3)被告甲○○
    係於八十五年二月取得美國入境簽證，是其係於八十五年一、二月間提出美國入
    境簽證之聲請；(4)綜前，甲○○三月薪資單上始列有管理加給，聲請人所提出之
    職稱員工之薪資津貼對照表，及甲○○八十五年一、三、四月之薪資單等新證據
    ，就本身之形式上觀察，並不足以動搖原確定判決，尚難憑以聲請再審。
  (三)聲請人等就原確定判決被告乙○○離職證明書偽造文書部分聲請意旨略以：證人
    鄭美慧於原審證述八十五年十二月二十一日離職時，其行李袋、皮包被陸軒文查
    看，並看到丁○○被搜身，及公司有二位保全人員等語，足證被告五人與證人鄭
    美慧等人於八十五年十二月二十一日全遭陸軒文搜身後逐出，被告乙○○等人豈
    可能將萬盟公司大、小章隨身帶出？系爭離職證書上之大小印鑑章既是真正，又
    非被告等人盜蓋，該離職證明書顯係經萬盟公司同意後才蓋章云云，並另提出陸
    軒文未簽名之萬盟公司文件為證。然觀諸原確定判決並未認定系爭萬盟公司大、
    小章係被告等人於該日攜出，且原確定判決理由二、(三)中，已就自訴人所提該公
    司員工黃登晴、陳國璋等經陸軒文批准之離職簽呈等證據，詳細說明依萬盟公司
    人員離職之程序，均經陸軒文批准之簽呈，並開具員工離職證明書陸軒文亦親筆
    在其上簽名，無蓋用條戳或另行加蓋公司大小章之情形，又被告乙○○為萬盟公
    司協理，其離職之程序應經陸軒文批准，而本件被告提出之離職證明書於總經理
    欄僅以電腦打上陸軒文字樣，再蓋用萬盟公司與黃梅媛之印章，顯與陸軒文之慣
    行不符，並審酌被告乙○○於審理中對於其辭職之時期及理由，前後反覆不一，
    復綜合八十五年十二月二十日盤點會議錄影帶中陸軒文與被告等人相關對話之譯
    文（已經原審及本院勘驗無誤），及其他相關事證，因而認定乙○○於八十五年
    八月三十一日根本未獲准辭職，而逕自指示明知其情之丙○○用印開具辭職證明
    書，自均屬無權製作之理由，故原確定判決已綜合審酌各項相關證據之取捨及判
    斷，而得其心證。又原確定判決認定被告乙○○離職證明書係偽造，所憑之心證
    引用該公司員工離職之程序係經陸軒文批准之離職簽呈，及開具員工離職證明書
    陸軒文亦親筆在其上簽名等證據，並非謂該公司之文件均需經陸軒文簽名。是聲
    請人聲請意旨所稱證人鄭美慧所證其等於離開公司當天均被搜身後始離開公司，
    故不可能將萬盟公司大、小章隨身帶出而主張發現之新證據云云，就本身之形式
    上觀察，並不足以動搖原確定判決，自難憑以聲請再審。
  (四)聲請人等就原確定判決背信部分聲請意旨略以：(1)萬盟公司接收國外客戶傳真之
    傳真機既放置在陸軒文於中國軸承之辦公室內，且相關傳真文件依規定亦必須呈
    交陸軒文，陸軒文對ＣＳＩ代理權危機自無諉為不知之理，又豈有不為因應之理
    ？是長盟公司確係陸軒文指示被告等成立。(2)被告就萬盟公司ＲＯＴＡＬＩＮＧ
    產品係依標準排價報價，並無高報之情事；因ＤＢ公司ＲＯＴＡＬＩＮＧ產品與
    ＣＳＩ公司ＵＬＴＲＡＳＰＥＣ產品有差異性，兩者購入成本均有顯著之差距，
    被告係按標準排價報價，並無不當；此二產品以被告對外報價與該二產品購入成
    本想比，可知被告甚至係抬高長盟公司ＵＬＴＲＡＳＰＥＣ產品之報價，非故意
    低報云云。惟綜觀原確定判決，(1)就被告等所辯長盟公司係因ＣＳＩ公司欲終止
    代理合約由陸軒文指示成立，與萬盟公司間有策略聯盟關係，原確定判決理由二
    、(四)中，已綜合八十五年十二月二十日盤點會議錄影帶中陸軒文與被告等人相關
    對話之譯文（已經原審及本院勘驗無誤），及其他相關事證，明白說明不採信被
    告所辯之理由，是聲請人所為之主張，已經原確定判決審酌而不採，故聲請人所
    主張發現之新證據，就本身之形式上觀察，尚不足以動搖原確定判決，縱屬事實
    ，亦屬判決有無違背法令問題，尚非聲請再審所得救濟，自難憑以聲請再審。
    (2)原確定判決經審酌萬盟公司物品銷售資料中，該公司曾先後於八十五年七月十
    二日以五十八萬六千元之價格出售ALI3.500型雷射對心儀予永豐餘造紙股份有限
    公司久堂廠，另於八十四年三月二十日分別以四十七萬二千六百元、三萬七千一
    百三十八元、四萬一千六百元之價格出售ALI3.500 型雷射對心儀、ALI2-112型
    磁性固定座、ALI2 -230型滑座予台電台中發電廠等證據，而被告丙○○自承為
    其向台塑公司報價之八十五年十二月五日萬盟公司報價單所載，就ALI3.500型雷
    射對心儀、ALI2-1 12型磁性固定座、ALI2-230型磁性滑座固定架報價分別為七
    十二萬元、四萬三千七百四十元、五萬二千六百元，較萬盟公司過去之售價為高
    ，故而認定被告丙○○、乙○○確有刻意向台塑公司提高萬盟產品報價，再以長
    盟公司同型之較低價產品競爭，結果而成交，致萬盟公司受有損害，係違背其受
    託執行職務應盡之職守，而該當背信罪之犯行；又原確定判決認定被告等人該當
    刑法第三百四十二條之背信罪之行為，乃包括：被告等人尚於受僱萬盟公司期間
    ，擅自成立長盟公司，以與CSI公司公司簽約奪取代理權、召開MEMM會議、向台
    塑公司提高萬盟產品報價並銷售長盟公司產品、通知客戶更改代理廠商資料等方
    式，經營與萬盟公司同類之業務，皆違背其受託執行職務應盡之職守等多項違法
    犯行，非單僅有聲請人等所列向台塑公司提高萬盟公司產品報價並銷售長盟公司
    產品之行為，是聲請人所主張發現之新證據，就本身之形式上觀察，並不足以動
    搖原確定判決。
四、查有罪之判決確定後，為受判決人之利益聲請再審，必其聲請之理由合於刑事訴
    訟法第四百二十條第一項所定情形之一及第四百二十一條有足以影響於判決之重
    要證據漏未審酌者，始准許之，綜上所述，本件聲請人所舉聲請再審之理由，核
    與上引法條所定無一相符，本件聲請人聲請再審，為無理由，應予駁回。
據上論斷，應依刑事訴訟法第四百三十四條第一項裁定如主文。
中      華      民      國    九十二    年      三      月    二十四    日
                              台灣高等法院刑事第二十庭
                                  審判長法  官  葉  麗  霞
                                        法  官  李  錦  樑
                                        法  官  李  春  地
右正本證明與原本無異。
不得抗告。
                                        書記官  柳  秋  月
中      華      民      國    九十二    年      三      月    二十六    日


司法院資訊處製作；財團法人民間司法改革基金會備份。
